【裁判字號】    99,訴,66
【裁判日期】    991130
【裁判案由】    違反毒品危害防制條例
【裁判全文】
臺灣花蓮地方法院刑事判決                99年度訴字第66號
公  訴  人  臺灣花蓮地方法院檢察署檢察官
被      告  姚皓中
選任辯護人  林國泰律師（法律扶助基金會指派）
上列被告因違反毒品危害防制條例等案件，經檢察官提起公訴（
99年度偵字第630號、第2762號）及移送併辦（99年度偵字第270
4號），經本院合併審理，判決如下：
    主  文
姚皓中共同犯意圖販賣而持有第一級毒品罪，累犯，處有期徒刑
拾壹年，扣案之第一級毒品海洛因伍包（合計淨重拾柒點伍捌公
克，驗餘淨重拾柒點伍壹公克）、第二級毒品甲基安非他命捌包
（合計毛重陸點參柒公克，驗餘毛重合計陸點貳肆公克），均沒
收銷燬之；又販賣第一級毒品，累犯，處有期徒刑拾貳年，扣案
之第一級毒品海洛因陸包（合計淨重壹點伍公克，驗餘淨重壹點
肆陸公克），均沒收銷燬之；扣案之NOKIA 牌行動電話貳支、販
賣毒品所得新臺幣仟元，均沒收；又販賣第二級毒品，累犯，
處有期徒刑年捌月，扣案之第二級毒品甲基安非他命陸包（合
計含袋重伍點伍捌柒公克，驗餘含袋重伍點伍柒陸公克），
均沒收銷燬之；扣案之NOKIA 牌行動電話貳支、販賣毒品所得新
臺幣伍佰元，均沒收；又販賣第二級毒品，累犯，處有期徒刑肆
年，扣案之第二級毒品甲基安非他命陸包（合計含袋重伍點伍
捌柒公克、驗餘含袋重伍點伍柒陸公克），均沒收銷燬之；扣
案之NOKIA 牌行動電話貳支、販賣毒品所得新臺幣貳仟元，均沒
收。應執行有期徒刑拾玖年，扣案之第一級毒品海洛因伍包（合
計淨重拾柒點伍捌公克，驗餘淨重拾柒點伍壹公克）、第一級毒
品海洛因陸包（合計淨重壹點伍公克，驗餘淨重壹點肆陸公克）
、第二級毒品甲基安非他命捌包（合計毛重陸點參柒公克，驗餘
毛重合計陸點貳肆公克）、第二級毒品甲基安非他命陸包（合計
含袋重伍點伍捌柒公克，驗餘含袋重伍點伍柒陸公克），均
沒收銷燬之；扣案之NOKIA 牌行動電話貳支、販賣毒品所得合計
新臺幣伍仟伍佰元，均沒收。
    事  實
一、姚皓中前曾因施用毒品案件，經裁定送觀察、勒戒及強制戒
    治，於民國92年10月5日執行強制戒治完畢，並經本院以 90
    年度花簡字第64號判決判處有期徒刑6 月；又因施用毒品案
    件，經本院以90年度訴更(一)字第2號判決判處有期徒刑8月，
    嗣並定其應執行刑有期徒刑1年1月。復因施用毒品案件，經
    本院分別以91年度易字第222號、92年度訴字第121號各判處
    有期徒刑8月、10月，並定其應執行刑有期徒刑1年5 月確定
    。前開4罪經分別定其應執行刑後接續執行，於94年10月 19
    日假釋期滿執行完畢。再因施用毒品、偽造文書、竊盜等案
    件，分別經本院以95年度訴字第328 號判處罪刑後，經減刑
    為有期徒刑4月15日、2月15日；臺灣板橋地方法院以96年度
    訴字第110號判處罪刑後，經減刑為有期徒刑3月15日、1月1
    5日；臺灣桃園地方法院97年度易字第35 號判處罪刑後，經
    減刑為有期徒刑1月15日；以上罪刑經臺灣桃園地方法院以9
    8年度聲字第296號裁定定其應執行有期徒刑1年4月確定；另
    因施用毒品、贓物等案件，經臺灣板橋地方法院分別以96年
    度訴字第1873號判處有期徒刑4月、2月、5月；以96 年度簡
    字第7362號判處有期徒刑3月；並以98年度聲字第5303 號裁
    定應執行有期徒刑1年2月確定；上開罪刑經接續執行，於98
    年10月5 日縮刑期滿執行完畢。詎姚皓中仍未知悔改，又為
    下列販賣及意圖販賣而持有毒品犯行：
    (一)與張德華（另由本院以99年度訴字第72號判決判處罪刑在
      案）共同基於意圖販賣而持有第一級毒品海洛因、第二級
      甲基毒品安非他命之犯意聯絡，於99年1月21日16、17 時
      許，由張德華駕駛車牌號碼 2097-TP號自用小客車搭載姚
      皓中至臺北市萬華地區，共同集資新臺幣（下同）15萬元
      （每人各出資7萬5千元）向真實姓名年籍不詳綽號「豆漿
      」之成年男子，購買數量海洛因5包（合計淨重17.58公克
      ，驗餘淨重17.51公克），及集資2萬元（各出資1 萬元）
      購買甲基安非他命8包（合計毛重6.37 公克，驗餘毛重合
      計6.24公克），除供自己施用（姚皓中非法施用海洛因、
      甲基安非他命部分，業經本院以99年度訴字第121 判決判
      處有期徒刑1 年在案）外，另欲將上開海洛因、甲基安非
      他命伺機轉賣牟利而共同持有。嗣於99年1月22日零時 30
      分許，2 人駕駛上開車輛折返花蓮行經花蓮縣秀林鄉○○
      ○路匯德隧道南端口時，為警攔檢查獲，並當場在上開自
      小客車之駕駛座旁夾層內扣得其等所有意圖販賣而共同持
      有之海洛因5包、甲基安非他命8包等物。
    (二)於99年5月25日16時30 分許，以電話0000000000號行動電
      話與黃信翁連絡，在花蓮縣花蓮市○○街與和平路口，販
      賣價值3,000元之第一級毒品海洛因予黃信翁。
    (三)於99年5月25日22 時許，以同上電話與陳威安連絡後，在
      花蓮縣花蓮市○○街「蹦孔肉丸」附近，販賣價值500 元
      之第二級毒品甲基安非他命予陳威安。
    (四)於99年5月23日15時至16 時許，以同前電話與趙紹倩連絡
      後，在花蓮縣花蓮市○○○路6號某超商處，販賣價值2,0
      00元之第二級毒品甲基安非他命予趙紹倩。嗣為警於99年
      5月26 日在花蓮縣花蓮市○○○路與商街口查獲，並扣得
      海洛因6 包（合計淨重1.50公克，驗餘淨重1.46公克）、
      安非他命6包（合計含袋重5.3587號公克，驗餘含袋重5.3
      576公克）、其所有用供販賣毒品聯繫用之NOKIA牌行動電
      話2支（內有非被告名義之0000000000、0000000000號SIM
      卡）、吸管1支、販賣毒品所得5,500元，並循線查獲黃信
      翁、陳威安及趙紹倩而查知上情。
二、案經花蓮縣警察局移送及花蓮縣警察局新城分局報告臺灣花
    蓮地方法院檢察署檢察官偵查起訴及移送併辦。
    理  由
壹、證據能力部分：
一、按被告以外之人於偵查中向檢察官所為之陳述，除顯有不可
    信之情況者外，得為證據，刑事訴訟法第159條之1第2 項定
    有明文。所謂不可信性情況，法院應審酌被告以外之人於陳
    述時之外在環境及情況，例如：陳述時之心理狀況、有無受
    到外力干擾等，以為判斷是否有形式上顯然不可採信之依據
    。查證人黃信翁、趙紹倩、陳威安於檢察官偵查時，係以證
    人之身份陳述，經告以具結義務、偽證處罰後，經證人黃信
    翁、趙紹倩、陳威安同意作證並經具結，彼等係於負擔偽證
    罪之處罰心理下證述，並以具結擔保其供述之真實性，又無
    受其他不當外力干擾之情形，是證人黃信翁、趙紹倩、陳威
    安於偵查中在檢察官面前具結所為之證述，查無顯然不可信
    之情況，依上開刑事訴訟法第159條之1第2 項規定，得為證
    據。次按被告以外之人於審判外之陳述，雖不符前4 條（即
    刑事訴訟法第159條之1至之 4）之規定，而經當事人於審判
    程序同意作為證據，法院審酌該言詞陳述或書面陳述作成時
    之情況，認為適當者，亦得為證據。當事人、代理人或辯護
    人於法院調查證據時，知有第159條第1項不得為證據之情形
    ，而未於言詞辯論終結前聲明異議者，視為有前項之同意，
    刑事訴訟法第159條之5亦定有明文。經查，檢察官、被告姚
    皓中及其辯護人於本院言詞辯論終結前，就本判決所引用下
    列各項屬於審判外陳述之證據，知有第159條第1項不得為證
    據之情形，均未聲明異議，且均表示不爭執，本院審酌該證
    據作成情況，並無不適當之情形，亦得作為本案證據。
二、又本案認定事實所引用本件卷證所有之證據（文書證據、物
    證等），檢察官、被告及辯護人並未主張排除前開證據之證
    據能力，且迄於本院言詞辯論終結前均未表示異議，本院審
    酌前開書證、物證並無證據證明係公務員違背法定程序所取
    得，亦無刑事訴訟法第159條之4規定顯有不可信之情況與不
    得作為證據之情形，是本案認定事實所引用本件卷證所有之
    證據，亦均認為有證據能力，合先敘明。
貳、實體部分：
一、上開犯罪事實(二)、(三)、(四)部分，業據被告於警詢及本院審理
    時坦承不諱，核與證人黃信翁、趙紹倩、陳威安於警詢及偵
    查中所證述之情節相符。此外，復有法務部調查局濫用藥物
    實驗室99年7月2 日調科壹字第09923014660號鑑定書、行政
    院衛生署食品藥物管理局99年7月14日FDA研字第0990039504
    號函，及趙紹倩、黃信翁、陳威安3 人偵辦毒品案件涉嫌人
    尿液檢體採集送驗紀錄表、慈濟大學濫用藥物檢驗中心檢驗
    總表各3 份分別在卷可稽，應堪認定；另犯罪事實(一)部分，
    訊據被告固坦承確有與證人張德華共同出資並前往臺北市萬
    華區，向「豆漿」購入海洛因5包及甲基安非他命8包，惟仍
    辯稱：係為自己吸食而購買云云。然查：然查共犯張德華與
    被告於上開犯罪事實(一)所載之時、地為警查獲，並在渠等駕
    駛之上開自小客車上扣得其等所有之海洛因5 包、甲基安非
    他命8 包之事實，為被告所不否認，核與證人張德華於警詢
    時、偵查中證述相符。而扣案毒品經鑑定後，確係第一級毒
    品海洛因及第二級毒品甲基安非他命，淨重分別高達 17.58
    公克、6.37公克等情，有法務部調查局濫用藥物實驗室99年
    2月12日調科壹字第09923003630號鑑定書、內政部警政署刑
    事警察局99年3月5日刑鑑字第0990021489號鑑定書在卷可稽
    。被告與證人張德華所購之毒品數量非輕，且被告於犯罪事
    實(二)、(三)、(四)部分，確有販賣第一級毒品及第二級毒品予黃
    信翁、陳威安、趙紹倩等人，已如前述，並為被告自白無訛
    ，足見被告在購買扣案之毒品後，除自己施用外，當有伺機
    出售之意，亦堪認定。綜上，被告有意圖販賣而持有海洛因
    、甲基安非他命之犯行及分別有販賣第一級毒品海洛因及第
    二級甲基毒品安非他命予黃信翁、陳威安、趙紹倩之犯行，
    均堪以認定，自應依法論科。
二、核被告如犯罪事實(一)部分所為，係犯毒品危害防制條例第 5
    條第1項、第2項之意圖販賣而持有第一級毒品及第二級毒品
    罪；如犯罪事實(二)部分所為，係犯毒品危害防制條例第4 條
    第1 項販賣第一級毒品罪；如犯罪事實(三)、(四)所為，係犯毒
    品危害防制條例第4條第2項之販賣第二級毒品罪。被告販賣
    第一、二級毒品前持有第一、二級毒品之低度行為，均為其
    販賣之高度行為所吸收，均不另論罪。被告與共犯張德華，
    就意圖販賣而持有第一、二級毒品部分，有犯意聯絡及行為
    分擔，為共同正犯。被告意圖販賣而同時持有海洛因、甲基
    安非他命，係一行為觸犯上開2 罪名，為想像競合犯，應依
    刑法第55條之規定，從一較重之意圖販賣而持有第一級毒品
    罪處斷。被告所犯意圖販賣而持有第一級毒品、販賣第一級
    毒品、販賣第二級毒品4 罪，犯意各別，行為互殊，應予分
    論併罰。檢察官就被告販賣毒品前持有毒品之犯行，函請本
    院併辦，此部分既與起訴部分有高低度行為之吸收關係，本
    院自應併予審究。查被告有事實欄所載之犯罪科刑及執行情
    形，有臺灣高等法院被告前案紀錄表附卷可稽，其於有期徒
    刑執行完畢後，5 年以內故意再犯本件有期徒刑以上之各罪
    ，均為累犯，除販賣第一、二級毒品罪、意圖販賣而持有第
    一級毒品之法定刑為死刑、無期徒刑部分，依法不得加重外
    ，其餘均應依刑法第47條第1 項規定，加重其刑。又被告就
    如犯罪事實(二)、(三)、(四)部分，於偵查中（警詢時）及本院審
    判中均自白，均應依毒品危害防制條例第17條第2 項之規定
    減輕其刑，並就被告所犯販賣第二級毒品罪部分，依法均先
    加後減之。再按刑之量定，為求個案裁判之妥當性，法律固
    賦予法院裁量權，但此項裁量權之行使，除應依刑法第57條
    規定，審酌行為人及其行為等一切情狀，為整體之評價，並
    應顧及比例原則及平等原則，使罪刑均衡，輕重得宜，以契
    合社會之法律感情。又刑法第59條規定犯罪之情狀可憫恕者
    ，得酌量減輕其刑，所謂「犯罪之情狀」，與同法第57條規
    定科刑時應審酌之一切情狀，並非有截然不同之領域，於裁
    判上酌減其刑時，應就犯罪一切情狀（包括第57條所列舉之
    10款事項），予以全盤考量，審酌其犯罪有無可憫恕之事由
    ，即有無特殊之原因與環境，在客觀上足以引起一般同情，
    以及宣告法定最低度刑，是否猶嫌過重等等，以為判斷。查
    販賣第一級毒品罪之法定刑為「死刑或無期徒刑；處無期徒
    刑者，得併科新臺幣二千萬元以下罰金」，然同為販賣第一
    級毒品之人，其原因動機不一，犯罪情節未必盡同，或有大
    盤毒梟者，亦有中、小盤之分，甚或僅止於吸毒者友儕間為
    求互通有無之有償轉讓者亦有之，其販賣行為所造成危害社
    會之程度自屬有異，法律科處此類犯罪，所設之法定最低本
    刑卻相同，不可謂不重。於此情形，倘依其情狀處以有期徒
    刑，即足以懲儆，並可達防衛社會之目的者，自非不可依客
    觀之犯行與主觀之惡性加以考量其情狀，是否有可憫恕之處
    ，適用刑法第59條之規定酌量減輕其刑，期使個案裁判之量
    刑，斟酌至當，符合比例原則（最高法院95年度臺上字第61
    57號判決意旨參照）。經查，本件被告販賣第一級毒品之犯
    行，次數僅有1次，金額為3千元，因認其販賣第一級毒品部
    分確有值憫恕之處，縱令量處最低刑之無期徒刑仍嫌過重，
    為鼓勵其脫離毒品控制之決心及給予自新機會，本院認應適
    用刑法第59條之規定減輕其刑，即就被告販賣第一級毒品罪
    部分，依法遞減之。爰審酌被告已有多項前案紀錄，素行不
    佳，且前已因意圖販賣而持有毒品，在法院審理中，並交保
    在外，仍為謀取不法利益，竟販賣毒品予他人施用，使他人
    沉迷於毒癮，無法自拔，輕則戕害身心，重則引發更多各種
    犯罪，實為多種犯罪之源頭，對社會國家之侵害頗深；惟其
    販賣毒品之次數、數量不多，及嗣已坦承犯行之犯後態度等
    一切情狀，分別量處如主文所示之刑，並定其應執行之刑。
    末按，犯毒品危害防制條例第4條至第8條、第10條或第11條
    之罪，供出毒品來源，因而破獲者，依同條例第17條（修正
    後為第17條第1 項）得減輕其刑之規定。其所稱「供出毒品
    來源，因而破獲者」，係指被告供出毒品來源之有關資料，
    諸如前手之姓名、年籍、住居所、或其他足資辨別之特徵等
    ，使調查或偵查犯罪之公務員因而對之發動調查或偵查並破
    獲者而言。申言之，被告之「供出毒品來源」，與調查或偵
    查犯罪之公務員對之發動調查或偵查並進而破獲之間，論理
    上須具有先後且相當的因果關係，非謂被告一有「自白」、
    「指認」毒品來源之人，而破獲在後，即得依上開規定予以
    減刑（最高法院97年度台上字第1475號裁判參照）。查本案
    辯護人雖為被告辯稱：被告於99年5月27 日警詢筆錄時供稱
    其上游來源為林建安，惟觀之該警詢筆錄，被告僅供出來源
    為「阿安」之男子等語，經警提示早於99年5月12 日即因販
    賣毒品為警查獲之林建安後，被告始指認所稱「阿安」確係
    林建安。另查獲林建安之警員張智冠，於本院審理時亦到庭
    證稱：林建安被抓後，就有提過「皓中」，伊在林建安隔天
    就曾提示過被告之照片供林建安指認，林建安說只知道綽號
    ，但只要能調出通聯紀錄，就可以一一向警方說明販賣對象
    ，結果調出通聯紀錄後，確實有被告之號碼，才又再調出被
    告之口卡供林建安指認，並非因被告自行供出林建安，而係
    林建安自行供出的等語（參警0000000000號卷第17頁、本院
    卷(三)第236頁、本院卷(四)第9頁至第10頁），且林建安既早於
    99年5月12 日為警查獲，且為警逐步清查所犯販賣毒品罪行
    ，是被告供出上游林建安，與林建安遭查獲，即難認有論理
    上之先後且相當因果關係，被告自難執此為減輕其刑之據，
    併此敘明。
三、按犯毒品危害防制條例第4 條之罪，其供犯罪所用或因犯罪
    所得之財物，均沒收之，如全部或一部不能沒收時，追徵其
    價額或以其財產抵償之，毒品危害防制條例第19條第1 項定
    有明文。查本件被告扣案如犯罪事實(二)、(三)、(四)販賣毒品所
    得共5,500 元，應依法宣告沒收。又扣案之被告與共犯張德
    華共同意圖販賣而所持有之海洛因5包（合計淨重17.58公克
    ，驗餘淨重17.51公克）、安非他命8包（合計毛重6.37公克
    ，驗餘毛重合計6.24公克）；被告販賣毒品部分，扣案之海
    洛因6包（合計淨重1.50公克，驗餘淨重1.46 公克）、安非
    他命6包（含袋重5.3587號公克，驗餘含袋重5.3576 公克）
    ，應依毒品危害防制條例第18條第1 項前段之規定，均沒收
    銷燬之。又用供販賣毒品聯繫用之NOKIA牌行動電話2支（不
    含其內非被告名義之0000000000、0000000000號SIM卡），
    係被告所有，且為供本案犯罪所用之物，自應宣告沒收。至
    其餘手機及所扣案之SIM 卡均非被告所有，為被告供承在卷
    、吸管1 支並無證據證明係供本案販賣毒品所用之物，爰不
    為沒收之諭知，併此敘明。
據上論斷，應依刑事訴訟法第299條第1項前段，毒品危害防制條
例第4條第1項、第2項、第5條第1項、第2項、第17條第2項、第1
8條第1項前段、第19條第1項，刑法第11條前段、第28條、第 47
條第1項、第55條、第59條、第51條第5款，判決如主文。
本案經檢察官陳玫琪到庭執行職務。
中    華    民    國    99    年    11    月    30    日
                  刑事第一庭  審判長  法  官  陳世博
                                      法  官  劉柏駿
                                      法  官  林恒祺
以上正本證明與原本無異。
如不服本判決應於收受送達後10日內向本院提出上訴書狀，並應
敘述具體理由。其未敘述上訴理由者，應於上訴期間屆滿後20日
內向本院補提理由書(均須按他造當事人之人數附繕本)「切勿逕
送上級法院」。
中    華    民    國    99    年    11    月    30    日
                                      書記官
附錄本案論罪科刑法條：
毒品危害防制條例第4條
製造、運輸、販賣第一級毒品者，處死刑或無期徒刑；處無期徒
刑者，得併科新臺幣2千萬元以下罰金。
製造、運輸、販賣第二級毒品者，處無期徒刑或7 年以上有期徒
刑，得併科新臺幣1千萬元以下罰金。
製造、運輸、販賣第三級毒品者，處5 年以上有期徒刑，得併科
新臺幣7百萬元以下罰金。
製造、運輸、販賣第四級毒品者，處3年以上10 年以下有期徒刑
，得併科新臺幣3百萬元以下罰金。
製造、運輸、販賣專供製造或施用毒品之器具者，處1年以上7年
以下有期徒刑，得併科新臺幣1百萬元以下罰金。
前五項之未遂犯罰之。
毒品危害防制條例第5條
意圖販賣而持有第一級毒品者，處無期徒刑或10年以上有期徒刑
，得併科新臺幣7百萬元以下罰金。
意圖販賣而持有第二級毒品者，處5 年以上有期徒刑，得併科新
臺幣5百萬元以下罰金。
意圖販賣而持有第三級毒品者，處3年以上10 年以下有期徒刑，
得併科新臺幣3百萬元以下罰金。
意圖販賣而持有第四級毒品或專供製造、施用毒品之器具者，處
 1 年以上7 年以下有期徒刑，得併科新臺幣 1 百萬元以下罰金
。

司法院資訊處製作；財團法人民間司法改革基金會備份。
